臺灣臺北地方法院民事判決　九十一年度訴字第二八四八號
　　原　　　告　乙○○
　　被　　　告　甲○○
右當事人間，請求損害賠償事件，本院判決如左：
    主    文
被告應給付原告新台幣捌拾萬元及自民國民國九十一年五月二十四日起至清償日止,
按年息百分之五計算之利息。
原告其餘之訴駁回。
訴訟費用由被告負擔十分之二，餘由原告負擔。
本判決第一項於原告以新台幣貳拾陸萬陸仟元為被告供擔保後，得假執行；但被告於
假執行程序實施前以新台幣捌拾萬元為原告預供擔保後，免為假執行。
原告其餘假執行之聲請駁回。
    事    實
甲、原告方面：
一、聲明：被告應給付原告新台幣（下同）五百萬元及自起訴狀繕本送達翌日即民國
    九十一年五月二十四日起至清償日止按年息百分之五計算之利息，並願供擔保請
    准為假執行之宣告。
二、陳述：
（一）被告與原告之前妻陳枝蘭自八十九年四月起至七月間連續在陽明山停車場等不
      特定地點進行通姦行為，業經被告之配偶朱文綺對陳枝蘭提起侵權行為損害賠
      償訴訟，經本院九十年度訴字第二四五四號確定判決認定事實並判命陳枝蘭應
      給付朱文綺六十萬元在案。
（二）被告明知陳枝蘭為已婚婦女，卻仍違背善良風俗與之通姦，符合民法第一百九
      十五條第三項準用同條第一項不法侵害他人基於配偶關系之身分法益而情節重
      大者，被害人雖非財產上之損害，得請求賠償相當之金額之規定。原告經歷家
      庭遭被告任意破壞後離婚，並父兼母職養育幼女，身心不堪負荷以致精神渙散
      ，被迫結束所營「依市雅集」公司，亦從未要求被告賠償或正式道歉，且被告
      反誣指原告曾向彼索取高額賠償，並與其妻聯手對訴外人陳枝蘭提出民、刑訴
      訟，原告乃決定對被告提出五百萬元對請求。
三、證據：提出原告與配偶陳枝蘭離婚之戶籍謄本及被告在本院九十年度訴字第二四
    五四號言詞筆錄影本等件為證，並聲請調閱本院九十年度訴字第二四五四號卷。
乙、被告方面：
壹、被告：
一、聲明：駁回原告之訴，如受不利判決願供擔保請准宣告免為假執行。
二、陳述：
（一）原告於知道被告與其妻陳枝蘭之通姦行為後，竟提出賠償精神損害五十萬元，
      或被告配偶朱文綺應陪伴其一星期，二者擇一。朱文綺認為其可能氣憤所致，
      除婉拒其要求外，並表示在雙方家庭皆受害之際，不應橫生枝節加深傷痛。嗣
      因被告與陳枝蘭皆再三保證決不再往來下，原告因此就罷。被告經此事件後，
      從此不曾與陳枝蘭有任何往來。
（二）陳枝蘭卻自毀承諾，嗣後並企圖與被告聯絡，被告皆不理會，並告訴朱文綺，
      朱文綺於知悉後，忍無可忍，遂向原告取得八十九年七月二十四日陳枝蘭向原
      告坦承不諱之錄音帶乙捲，委請律師向民事庭及地檢署提出損害賠償及刑事妨
      害家庭之告訴。被告於收到開庭通知後始此事，然訴訟與否之權利為朱文綺所
      有，原告無權置喙。
（三）原告進而出面表示，只要朱文綺撤回對陳枝蘭開妨害家庭之告訴，願免除其對
      於被告之損害賠償之請求，朱文綺由於面對被告與陳枝蘭之外遇事件之嚴重打
      擊，情緒低落無法外出工作，家計全賴被告一人工作所得支應。故被告配偶朱
      文綺在與被告協商後，乃與陳枝蘭及原告於九十年十月二十二日假山河法律年
      務所之會議室進行協談，由被告配偶朱文綺代表被告本人與原告協商。席間達
      成朱文綺撤回對陳枝蘭之妨害家庭之告訴，原告即免除對被告之損害賠償之請
      求，朱文綺即免除對被告之損害賠償之請求。朱文綺並於當日撤回對陳枝蘭有
      關妨害家庭之告訴。
（四）原告既曾於九十年十月二十二日，以朱文綺撤回對陳枝蘭之妨害家庭告訴為條
      件，免除其對被告有關精神方面之損害賠償之請求，則在朱文綺於同日撤回對
      陳枝蘭之妨害告訴下，參以民法第三百四十三條之規定，本件影之關系亦已消
      滅，原告之請求為無理由。
三、證據：被告配偶朱文綺對原告前配偶陳枝蘭所提損害賠償起訴狀影本乙份，原告
    與陳枝蘭之對話錄音逐字紀錄影本乙份、台灣台北地方法院檢察署九十年度調偵
    字第五三二號聲請簡易處刑影本乙份、台灣台北地方法院九十年度訴字第二四五
    四號判決書影本乙份，並聲請訊問證人朱文綺。
    理　　　由
一、本件原告起訴主張：被告為有配偶之人，明知原告之前妻陳枝蘭為有配偶之人，
    於八十九年五月初至同年七月二十一日止在陽明山停車場等地，致原告名譽精神
    上受有損害，爰依民法第一百九十五條第三項之規定請求被告賠償五百萬元及自
    起訴狀送達翌日即九十一年五月二十四日起至清償日止，按年息百分之五計算之
    利息等語。被告則以：原告曾於九十年十月二十二日以朱文綺撤回對陳枝蘭之妨
    害家庭告訴為條件，表示免除其對被告有關精神方面之損害賠償之請求，則在朱
    文綺於同日撤回對陳枝蘭妨害家庭告訴下，依民法第三百四十三條之規定，本件
    債之關係業已消滅，原告之請求為無理由等語，資為抗辯。
二、本件原告主張其配偶與被告甲○○通姦之事實，業據原告提出被告在本院九十年
　　度訴字二四五四號朱文綺與陳枝蘭損害賠償事件判中證述其曾與陳枝蘭發生性關
　　係之訊問筆錄，並經本院調卷查核屬實，且被告在刑案偵查中指證原告配偶陳枝
　　蘭有剖腹生產手術痕跡，有台灣台北地方法院檢察署檢察官九十年度調偵字第五
　　三二號聲請簡易判決處刑書影本附卷可按，復有被告配偶朱文綺證述曾與原告對
　　被告與陳枝蘭妨害家庭事件談判協議在卷，被告亦不爭執，應認原告之主張應可
　　採信。
三、被告抗辯原告曾為免除對被告損害賠償請求之意思表示，原告對被告之侵權行為
    債權已為消滅云云；惟按債權人向債務人表示免除其債務之意思者，債之關係消
    滅，民法第三百四十三條定有明文，故免除債務須債權人向債務表示免除其債務
    之意思，債之關係消滅。原告否認曾告免除本件侵權行為債務之表示，證人朱文
    綺即被告配偶證稱：與原告達成和解協議而撤回刑事告訴時，曾要求原告填寫原
    告願宥恕被告之「切結書」，惟原告未填具該切結書等語，並提出該空白切結書
    及陳枝蘭坦承與被告發生關係及切結不再與被告往來之「切結書」為，因之，並
    無原告書面免除被告債務之證明，朱文綺另稱原告係口頭允諾免除，惟原告與朱
    文綺係二人就陳枝蘭民刑事糾紛事後協談，朱文綺持有陳枝蘭之切結書而無原告
    簽字之切結書可推認原告不願免除被告之債務，且朱文綺當時係以被害人立場與
    原告談判，是否可代理被告，並無證據證之，原告既不願簽寫前開切結書，且無
    其他證據足證原告曾對被告表示免除被告之債務，自不足認原告已將被告之債務
    免除，被告抗辯，尚不足採。
四、按不法侵害他人之身體、健康、名譽、自由、信用、隱私、貞操，或不法侵害其
    他人格法益而情節重大者，被害人雖非財產上之損害，亦得請求賠償相當之金額
    。其名譽被侵害者，並得請求回復名譽之適當處分。前二項規定，於不法侵害他
    人基於父、母、子、女或配偶關係之身分法益而情節重大者，準用之。民法第一
    百九十五條第一、三項分別定有明文。本件被告明知陳枝蘭為原告之配偶關係，
    竟自八十八年底與陳枝蘭交往進而發生通姦行為，應認有侵害原告配偶關係之身
    分法益，原告依此請求非財產上之損害賠償當屬有據。查原告係大學畢業，任職
    泰鋒電腦公司產品經理，年所得一百五十萬元至一百八十萬元，因本件妨害家庭
    事故與配偶陳枝蘭離婚，兩人所生女子由原告監護，陳枝蘭並由被告配偶朱文綺
    提起刑事告訴及民事賠償請求，嗣撤回刑事告訴，民事部分則由本院以九十年度
    訴字第二四五四號判決賠償朱文綺六十萬元在案；而被告為惠普電腦公司產品經
    理，美國大學之企管碩士，年薪一百四十萬元以上，本件事故因其配偶朱文綺之
    宥恕而未離婚，亦因朱文綺與原告均未對其提出刑事告訴而未受追訴；本院斟酌
    兩造之學歷、身分地位、所得等因素及原告因本事件與配偶離婚之情形，認原告
    請求五百萬元非財產上之損害賠償過高，應以八十萬元為適當，逾此部分之請求
    ，則屬無據，不應准許。
五、兩造陳明願供擔保請准宣告假執行及免為假執行，原告勝訴部分，核無不合，爰
    分別酌定擔保金額准許之，至原告敗訴部分，其假執行之聲請失其依據，應予駁
    回。
六、結論：本件原告之訴一部有理由、一部無理由，依民事訴訟法第七十九條但書、
    第三百九十條第二項、第三百九十二條，判決如主文。
中　　華　　　民　　　國　　九十一　　年　　　七　　　月　　　三十　　　日
                                            民事第民三庭法官　李維心
右為正本，係照原本作成。
如對本判決上訴，須於判決送達後廿日內向本院提出上訴狀
中　　　華　　　民　　　國　　九十一　年　　　七　　　月　　　三十一　　日
~B法院書記官　林梅珍
